【裁判字號】    99,上訴,1702
【裁判日期】    991013
【裁判案由】    誣告
【裁判全文】
臺灣高等法院刑事判決                99年度上訴字第1702號
上  訴  人
即  被  告  甲○○
選任辯護人  連復淇律師
上列上訴人即被告因誣告案件，不服臺灣臺北地方法院九十八年
度訴字第七五０號，中華民國九十九年三月三十一日第一審判決
（起訴案號：臺灣臺北地方法院檢察署九十七年度偵字第二三九
一二號），提起上訴，本院判決如下：
    主  文
原判決撤銷。
甲○○無罪。
    理  由
一、本件公訴意旨略以：被告甲○○係愛柏斯國際有限公司（下
    稱愛柏斯公司）負責人，明知愛柏斯公司積欠北特國際股份
    有限公司（下稱北特公司）貨款，其代表愛柏斯公司出具蓋
    有「甲○○」印章，同意北特公司委託告訴人丙○○處理愛
    柏斯公司庫存衣物含附屬品等，以作為抵債之同意書，並於
    民國九十七年九月一日，在臺北縣新店市○○路二一五號前
    ，將該同意書交付予告訴人丙○○（所犯竊盜罪嫌，另由檢
    察官為不起訴處分），北特公司負責人丁○○遂委託告訴人
    丙○○，前往臺北縣新店市○○路○段七十八之二號愛柏斯
    公司倉庫取貨，告訴人丙○○遂於九十七年九月四日下午十
    三時許，僱用不知情之李垂德搬運愛柏斯公司所有價值新臺
    幣（下同）一萬元之角鋼與鐵架五十支，被告甲○○因事後
    反悔，竟意圖使告訴人丙○○受刑事處分，於九十七年九月
    四日下午十四時四十分許，至臺北縣政府警察局新店分局直
    潭派出所，虛構告訴人丙○○前往倉庫搬貨未得其同意之不
    實事實，誣指告訴人丙○○涉有竊盜罪嫌，嗣告訴人丙○○
    提出同意書，始查知上情，因認為被告甲○○涉犯刑法第一
    百六十九條第一項之誣告罪嫌云云。
二、按犯罪事實應依證據認定之，無證據不得認定犯罪事實；不
    能證明被告犯罪者，應諭知無罪之判決，刑事訴訟法第一百
    五十四條第二項、第三百零一條第一項分別定有明文。又認
    定不利於被告之事實，須依積極證據，苟積極證據不足為不
    利於被告事實之認定時，即應為有利於被告之認定，更不必
    有何有利之證據；再犯罪事實之認定，應憑真實之證據，倘
    證據是否真實尚欠明確，自難以擬制推測之方式，為其判斷
    之基礎；刑事訴訟上證明之資料，無論為直接或間接證據，
    均須達於通常一般之人均不致有所懷疑，而得確信其為真實
    之程度，始得據為有罪之認定，若其關於被告是否犯罪之證
    明未能達此程度，而有合理懷疑之存在，致使無從形成有罪
    之確信，根據「罪證有疑，利於被告」之證據法則，即不得
    遽為不利被告之認定，最高法院三十年上字第八一六號、五
    十三年台上字第六五六號、七十六年台上字第四九八六號分
    別著有判例。次按告訴人之告訴，係以使被告受刑事訴追為
    目的，是其陳述是否與事實相符，仍應調查其他證據以資審
    認，最高法院五十二年台上字第一三００號判例可資參照，
    故告訴人之陳述如無瑕疵，且就其他方面調查又與事實相符
    ，固足採為科刑之基礎，倘其陳述尚有瑕疵，則在未究明前
    ，遽採為論罪科刑之根據，即難認為適法，合先敘明。
三、檢察官起訴認被告甲○○有前揭犯行，無非係以被告甲○○
    之供述、告訴人丙○○之指述及證人丁○○之證述，佐以卷
    附協議書及同意書上「甲○○」之印文送內政部警政署刑事
    警察局進行鑑定，發現印文相同等資為論據。
四、訊據被告甲○○固坦承自九十七年四月間起擔任愛柏斯公司
    之負責人，並有於九十七年八月二十一日與北特公司之負責
    人丁○○簽立協議書交付愛柏斯公司四十一張支票，其中第
    一張於九十七年八月底跳票，九十七年九月四日下午十三時
    許，告訴人丙○○有委請李垂德到愛柏斯公司搬取角鋼與鐵
    架五十支，被告甲○○因此於九十七年九月四日下午十四時
    四十分許前往警局報案竊盜等情（詳本院九十九年五月三十
    一日準備程序筆錄第二頁稱：「我是愛柏斯公司的負責人，
    我在九十七年八月二十一日有與北特公司簽訂協議書，並且
    交付四十一張支票，這份協議書是一式兩份，對方手上所提
    的協議書，除了我蓋大小章之外，並多了一個小章，多出來
    的小章並非我蓋的，協議書一式兩份，我手上的協議書只有
    大小章而已，並沒有另外蓋一個小章。我所交付的四十一張
    支票，因為公司經營不下去，後來有跳票，這四十一張支票
    是給付第一張票是在八月底跳票。跳票之後，丁○○並沒有
    與我聯繫，丁○○表示在跳票之後，他說在九十七年九月一
    日有與我聯繫，我說要出具同意書，所以他才會叫他弟弟出
    面，並沒有這回事，我沒有說要出具同意書。九十七年九月
    二日晚間，在北特公司樓下，我沒有與丁○○碰面。九十七
    年九月四日下午一點李垂德到我公司搬角鋼、鐵架五十支，
    我認為他的行為是竊盜，我是到現場看到，知道這件事情之
    後才到警局報案。」等語），惟堅決否認有何誣告之犯行，
    辯稱：我並沒有在九十七年九月一日出具同意書給丁○○說
    同意北特公司委由丙○○前來愛柏斯公司新店倉庫搬貨，我
    也沒有在九十七年九月二日與丁○○在北特公司樓下碰面，
    至於九十七年八月二十一日雖然有與丁○○簽立協議書，但
    協議書是一式二份，丁○○手上的協議書在甲○○簽名右側
    多了一個「甲○○」的印文，但我的那份協議書上並沒有這
    個「甲○○」的印文，那個印文不是我蓋的，檢察官起訴認
    為同意書及協議書上「甲○○」的印文相同，並且認為我承
    認在協議書上「甲○○」的印文是我蓋的，但我在偵查中所
    稱「甲○○」的印文是我蓋的，那是指原先在我與丁○○都
    持有的協議書上，於甲○○簽名左側蓋用公司大章及小章的
    那個「甲○○」印文是我蓋的，至於丁○○所持有的那份協
    議書在甲○○簽名右側有多一個「甲○○」的印文並不是我
    蓋的，且這個「甲○○」的印文與我平日開立支票的印章也
    不相符合等語。
五、經查：
（一）被告甲○○之前妻陳沂爭原係愛柏斯公司負責人，而於九
      十七年四月間變更由被告甲○○擔任公司負責人，由於愛
      柏斯公司積欠北特公司貨款一千八百萬元，乃由被告甲○○代表愛柏斯公司，北特公司之負責人丁○○代表北特公
      司於九十七年八月二十一日簽立協議書（下稱九十七年八
      月二十一日協議書），上開九十七年八月二十一日協議書
      係一式二份，由被告甲○○、丁○○各收執一份，九十七
      年八月二十一日協議書之內容為由愛柏斯公司開立四十一
      張支票交付予北特公司外，另由愛柏斯公司開立面額二千
      零二十萬元之保證支票（下稱二千零二十萬元保證支票）
      一張予北特公司，而上開四十一張支票之第一張面額三十
      萬元支票於九十七年八月三十日星期六到期，於星期一即
      九十七年九月一日跳票之事實，業據被告甲○○供明在卷
      ，核與證人丁○○於原審（詳訴字第七五０號卷第八四頁
      背面稱：「（問：協議書是否你與被告各有一份？）是。
      （問：所以正本是否你提供給地檢署而未發還？）是。」
      等語）及本院審理時（詳本院九十九年九月二十九日審判
      筆錄第三頁稱：「（問：九十七年八月二十一日協議書，
      此份協議書是你代表北特公司與甲○○愛柏斯公司所簽立
      ？提示偵卷第六八頁並告以要旨）對。總計簽立四十一張
      支票及壹張二０二０萬的支票，這是用來給付貨款。（問
      ：第一張的發票日九十七年八月三十日跳票，那天是星期
      六，銀行通知跳票之後，你如何處理？）我打電話給甲○○，他就說用貨抵我八月三十日的票。他拿倉庫的貨來抵
      。」等語）結證之情節相符，並有證人丁○○於偵查中所
      提供自己代表北特公司所持有之九十七年八月二十一日協
      議書（詳偵字第二三九一二號卷第六八頁，原本附於同卷
      第一０六頁之證物袋內）附卷可稽。
（二）又本件檢察官起訴之主要憑據為：被告甲○○明知其於九
      十七年九月一日出具同意書（下稱九十七年九月一日同意
      書）而同意北特公司委由告訴人丙○○處理愛柏斯公司倉
      庫貨物，卻誣指告訴人丙○○於九十七年九月四日前往愛
      柏斯公司倉庫搬取貨物為竊盜罪嫌，無非係以卷附由北特
      公司負責人丁○○所提出之前揭九十七年九月一日同意書
      為證，惟查：
  １、被告甲○○自始否認有出具前揭九十七年九月一日同意書
      ，並辯稱：雖然依據九十七年八月二十一日協議書所交付
      予北特公司負責人丁○○的第一張支票於九十七年八月三
      十日星期六即跳票，但並未另行交付九十七年九月一日同
      意書予丁○○。
  ２、依前揭由丁○○提出之九十七年九月一日同意書之原本（
      詳偵字第二三九一二號卷第一０六頁證物袋），上開同意
      書之內容均以電腦打字而成，連最末被告甲○○之署名亦
      係用電腦打字，並於被告甲○○以電腦打字之署名右方蓋
      用「甲○○」之印文後，再以影印之方式製成，此有前述
      九十七年九月一日同意書附卷可稽。
  ３、證人丁○○迭於原審及本院審理時均結證稱：甲○○交付
      予丁○○之九十七年九月一日同意書即係上開影印本之九
      十七年九月一日同意書，內容均係打字並蓋用被告甲○○
      印文後再影印，亦即九十七年九月一日同意書上「甲○○
      」之印文部分亦係影印的等語（詳訴字第七五０號卷第八
      四頁稱：「（問：你所拿到九月一日同意書上被告的印章
      當初是影印的，不是紅色印泥蓋的，同意書上的紅色印文
      是否九月二日你要求被告補蓋的？）是。」等語、本院九
      十九年九月二十九日審判筆錄第三頁稱：「（問：是否就
      是你當時庭呈的同意書？提示告訴人庭呈的同意書）是。
      （問：你在原審時證稱，當時丙○○拿回來的同意書就是
      影印的，是否如此？）是的。（問：既然被告同意出具同
      意書讓你去搬貨，為何同意別人搬貨要先打字蓋章之後交
      給你影印本，為何如此？）這情形我不知道。」等語）。
  ４、又前述九十七年九月一日同意書依證人丁○○稱係於九十
      七年九月一日委託弟弟即告訴人丙○○於九十七年九月一
      日晚間十九時許，前往愛柏斯公司新店門市即臺北縣新店
      市○○路二一五號取得，依告訴人丙○○於原審審理時結
      證稱：愛柏斯公司第一張支票跳票後，由愛柏斯公司與我
      哥哥丁○○協議的過程我都沒有參與，九十七年九月一日
      同意書是我哥哥丁○○要我去愛柏斯公司新店門市去跟被
      告拿東西，至於拿什麼東西，我不清楚，因為這是我哥哥
      和被告在電話中的協議，我拿了一張紙回來，但我沒有看
      是什麼東西，拿到這張紙後，我哥哥要我處理倉庫的東西
      ，我被告竊盜後，我打電話問我大嫂，並到公司請同事把
      九十七年九月一日同意書交給我請我帶到警局等語（詳訴
      字第七五０號卷第七十頁至第七十頁背面稱：「當時沒有
      協議，是因為被告開的清倉支票跳票後，才又跟我哥哥丁○○協議，這個部分我沒有參與。我哥哥丁○○要我愛柏
      斯公司新店門市去跟被告拿東西，至於是拿什麼東西，我
      不清楚，因為這是我哥哥和被告協議在電話中所協議，我
      拿了一張紙回來，當下我並沒有看是什麼東西。拿到這張
      紙之後，我哥哥要我處理倉庫裡面的東西，因為要結束掉
      。．．．（問：事發當天被告說你涉嫌竊盜時，你有無拿
      出任何單據？）有，當時我感到驚訝，我有打電話問我大
      嫂，並到公司請同事把同意書交給我，我帶到警察局。」
      等語），亦即告訴人丙○○於九十七年九月一日前往愛柏
      斯公司新店門市取回者，是否即係本案九十七年九月一日
      同意書，告訴人丙○○亦不能確認。
  ５、綜上，本件九十七年九月一日同意書係由北特公司負責人
      丁○○提出，依丁○○所稱係九十七年九月一日委由弟弟
      即告訴人丙○○自愛柏斯公司新店門市取得，但告訴人丙○○僅知有拿回一張紙，不能確定是否係本件九十七年九
      月一日同意書，而丁○○所提出之九十七年九月一日同意
      書係一張以電腦打字，且被告甲○○之署名亦係以電腦打
      字，其右方雖有「甲○○」之印文，但上開印文亦係影印
      本等各節明確。
    基此可知，證人丁○○所提出之九十七年九月一日同意書係
    全部以電腦打字連同印文亦係影印之同意書，衡諸常情，倘
    一般人同意他人前來搬貨，就算是出具以電腦打字之同意書
    ，亦應係由本人親自簽名，縱連簽名亦係以電腦打字，惟基
    本上亦應交付打字完後之以紅色印泥蓋用印章之同意書正本
    以表示確實同意他人前來搬貨，實無可能於蓋用紅色印泥之
    印章後，再影印一份將影印本交付他人前來搬貨，縱有影印
    之必要，亦應係交付他人以紅色印泥蓋用印章之同意書正本
    而自己留存影印本，經以此節當庭質之證人丁○○，丁○○
    亦當庭表示：這種情形我不知道等語（詳本院九十九年九月
    二十九日審判筆錄第三頁稱：「（問：既然被告同意出具同
    意書讓你去搬貨，為何同意別人搬貨要先打字蓋章之後交給
    你影印本，為何如此？）這情形我不知道。」等語），佐以
    證人丁○○所另提出之九十七年八月二十一日協議書原本（
    詳偵字第二三九一二號卷第一０六頁證物袋），上開書類亦
    為被告甲○○代表愛柏斯公司與北特公司所簽立，被告甲○○係於其上親自簽名後蓋用愛柏斯公司大小章，與本件九十
    七年九月一日同意書相比較，九十七年九月一日同意書卻反
    以電腦繕打甲○○署名連同印文均係影印，被告甲○○所辯
    並未交付丁○○卷附九十七年九月一日同意書即非無可能。
（三）又本件檢察官起訴並以：被告甲○○自承有與北特公司負
      責人丁○○簽立九十七年八月二十一日協議書，且九十七
      年八月二十一日協議書上的「甲○○」印文係自己親自蓋
      印，而九十七年八月二十一日協議書上「甲○○」之印文
      ，連同九十七年九月一日同意書上「甲○○」之印文經送
      內政部警政署刑事警察局進行鑑定，二者之印文相符，有
      內政部警政署刑事警察局九十八年一月十三日刑鑑字第０
      九七０一九七四八六號鑑定書（詳偵字第二三九一二號卷
      第一０四頁至第一０五頁）附卷可稽，足資佐證前述九十
      七年九月一日同意書確係被告甲○○交付予丁○○，惟查
      ：
  １、被告甲○○辯稱：我於偵查中供述有在九十七年八月二十
      一日協議書上蓋用「甲○○」印章（詳偵字第二三九一二
      號卷第一一０頁），係指於簽立協議書當日之九十七年八
      月二十一日有在甲○○簽名左側蓋用愛柏斯公司及甲○○
      之大章與小章部分，但並未在九十七年八月二十一日協議
      書中甲○○簽名右側再另行再蓋用「甲○○」之印章，亦
      即九十七年八月二十一日協議書右側之「甲○○」印文並
      非我蓋用的等語。
  ２、九十七年八月二十一日協議書於簽立當日係一式二份，由
      被告甲○○及丁○○各執一份，已如前述，而丁○○於偵
      查中提出自己所持有之九十七年八月二十一日協議書原本
      （詳訴字第七五０號卷第一０六頁證物袋內），在立書人
      甲方愛柏斯公司部分，有蓋用愛柏斯公司及甲○○之大章
      與小章外，並有甲○○簽名，而在甲○○簽名之右方又多
      了一個「甲○○」之印文，亦即「甲○○」之印文有二枚
      等情，此有上開丁○○所提出之九十七年八月二十一日協
      議書原本在卷可稽。
  ３、證人丁○○於原審及本院均證稱：自己所持有之九十七年
      八月二十一日協議書與被告甲○○所持有之九十七年八月
      二十一日協議書，不同之處係自己的九十七年八月二十一
      日協議書在甲○○簽名右側又多一個「甲○○」印文，該
      甲○○簽名右側之印文並非在九十七年八月二十一日簽協
      議書當日所蓋，而係於九十七年九月二日由被告甲○○另
      行蓋用的等語（詳訴字第七五０號卷第八三頁背面稱：「
      （問：協議書是否你與被告各有一份？）是。（問：所以
      正本是否你提供給地檢署而未發還？）是。（問：距上次
      開庭，被告所提供之協議書正本，差別是簽名後方沒有『
      甲○○』的小章，為何雙方蓋用大、小章之後，並且簽名
      之後，你所持有的協議書甲○○名字後方另外蓋有另一個
      印章，而你卻未另外蓋印？提示並告以要旨）後面的章是
      九月二日補蓋的。（問：是被告自己蓋的嗎？）我拿給被
      告蓋的。」等語、本院九十九年九月二十九日審判筆錄第
      四頁稱：「．．．  所以我才叫他（指被告甲○○）在我
      取得九十七年九月一日同意書的影印本上蓋壹個章，另外
      又請他在九十七年八月二十一日協議書旁邊又在蓋壹個章
      。」等語），核與被告甲○○所辯：並未於九十七年八月
      二十一日簽立協議書當日於九十七年八月二十一日協議書
      甲○○簽名右方蓋用「甲○○」印文等情相符。綜上，丁○○所持有之九十七年八月二十一日協議書於甲○○簽名
      右側多了一個「甲○○」印文，而與被告甲○○所持有之
      九十七年八月二十一日協議書不同，上開甲○○簽名右側
      之「甲○○」印文，依證人丁○○所稱係九十七年九月二
      日要求被告甲○○加蓋於其後。
  ４、另證人丁○○所稱取得之九十七年九月一日同意書係連同
      印文均係影印之影印本，已如前述，但依證人丁○○所稱
      ：於九十七年九月二日下午十八時許，在北特公司與被告
      甲○○碰面時，有要求被告甲○○於九十七年九月一日同
      意書及九十七年八月二十一日協議書甲○○簽名右側，均
      再蓋用「甲○○」印章，此即上開二份文件中「甲○○」
      印文之由來（詳本院九十九年九月二十九日審判筆錄第四
      頁稱：「（問：九十七年九月二日又發生何事？）九十七
      年九月二日下午二時我在發發的戶場，我去談完事情後，
      被告打電話給我，他說要取回他的保證票（就是二０二０
      萬元的支票），因為二０二０萬元支票的法人也就是負責
      人係愛柏斯公司的負責人是他的老婆，陳沂爭在元富證券
      上班，他想拿本票跟我換，他是要拿另一張二０二０萬元
      本票來與我換這張支票，與我相約在我們公司（北特公司
      ）樓下，時間約為六點多，他來跟我換票，我說你老婆怎
      麼沒有來，他說他有他老婆的印鑑證明可以給我，所以我
      才叫他在我取得九十七年九月一日同意書的影印本上蓋壹
      個章，另外又請他在九十七年八月二十一日協議書旁邊又
      在蓋壹個章，那時候我說我不太相信你，所以才會叫他蓋
      章，之後他才將二０二０萬元本票交給我，並且在同意書
      、協議書上蓋章，所以我就將我原本持有的二０二０萬元
      支票還給他。」等語）。
  ５、在偵查中由檢察官將丁○○所提出之九十七年八月二十一
      日協議書（其上有二枚「甲○○」印文）送內政部警政署
      刑事警察局進行印文鑑定，係認為：九十七年八月二十一
      日協議書甲○○簽名右側之「甲○○」印文與九十七年九
      月一日同意書上所蓋用之「甲○○」印文相符，但九十七
      年八月二十一日協議書甲○○簽名左側之「甲○○」印文
      與九十七年九月一日同意書上蓋用之「甲○○」印文不同
      等情，此有前揭內政部警政署刑事警察局九十八年一月十
      三日刑鑑字第０九七０一九七四八六號鑑定書（詳偵字第
      二三九一二號卷第一０四頁至第一０五頁）附卷可稽。
    基上可知，被告甲○○雖坦承有與丁○○簽立九十七年八月
    二十一日協議書，並有於其上蓋章，但被告甲○○係坦承於
    九十七年八月二十一日在協議書甲○○簽名左側蓋用愛柏斯
    公司及甲○○之印章，並未坦承有在九十七年八月二十一日
    協議書甲○○簽名右側蓋用「甲○○」印章，而依證人丁○○所述，九十七年八月二十一日協議書中甲○○簽名右側之
    「甲○○」印章確實並非於九十七年八月二十一日當日所蓋
    ，而係九十七年九月二日與被告甲○○碰面後要求被告甲○○所蓋，並要求被告甲○○於自己所取得之前述影印的九十
    七年九月一日同意書再同時蓋用「甲○○」印章，由此觀之
    ，被告甲○○雖於偵查中坦承有於九十七年八月二十一日協
    議書蓋用甲○○印章，但係指於甲○○簽名左側之「甲○○
    」印章，然上開九十七年八月二十一日協議書左側「甲○○
    」之印文與九十七年九月一日同意書上另外加蓋之「甲○○
    」印文並不相符，故自難執被告甲○○所稱有於九十七年八
    月二十一日協議書上蓋用「甲○○」印章，即用以推論於九
    十七年九月一日同意書上蓋用「甲○○」印章者亦係被告甲○○，更難因此推論九十七年九月一日同意書亦係被告甲○○交付予丁○○乙節甚明。
（四）依證人丁○○所述自己提出予檢察官之九十七年八月二十
      一日協議書甲○○簽名右側「甲○○」印文及九十七年九
      月一日同意書上另外加蓋一枚「甲○○」印文之由來係：
      九十七年九月二日甲○○打電話予丁○○跟丁○○約好在
      北特公司樓下碰面，當時甲○○說要另開一張二千零二十
      萬元本票以換回原先交付予丁○○之二千零二十萬元保證
      支票，丁○○要求甲○○要跟太太陳沂爭一起來換票，結
      果到了約定時間，只有甲○○一人前來，因為甲○○說有
      他太太的印鑑證明，經丁○○比對結果認為沒有問題，所
      以才會要求甲○○在九十七年八月二十一日協議書簽名右
      側加蓋一個「甲○○」印文、在九十七年九月一日同意書
      上再加蓋一個「甲○○」印文，並將二千零二十萬元保證
      支票交還予甲○○，再由甲○○交付一張上面有甲○○及
      陳沂爭為共同發票人的二千零二十萬元本票予丁○○收執
      （詳訴字第七五０號卷第八四頁稱：「（問：為何補蓋？
      ）九月二日被告打電話給我跟我約下午六點，要把面額二
      ０二０萬元的保證票取回，開一張本票給我，我要被告與
      他太太一起來，後來我到我們公司樓下時，沒有看到被告
      的太太，我說我如何相信被告，他說他有他太太的印鑑證
      明，後來我比對的結果沒有問題，因為我心理還是會擔心
      ，所以要求被告在同意書及協議書上面各蓋一個被告的印
      章，我今日有帶來本票影本及陳沂爭的印鑑證明。（問：
      保證票被告取回，你有無換回本票？）有。（庭呈本票影
      本）」等語、本院九十九年九月二十九日審判筆錄第四頁
      稱：「（問：九十七年九月二日又發生何事？）九十七年
      九月二日下午二時我在發發的戶場，我去談完事情後，被
      告打電話給我，他說要取回他的保證票（就是二０二０萬
      元的支票），因為二０二０萬元支票的法人也就是負責人
      係愛柏斯公司的負責人是他的老婆，陳沂爭在元富證券上
      班，他想拿本票跟我換，他是要拿另一張二０二０萬元本
      票來與我換這張支票，與我相約在我們公司（北特公司）
      樓下，時間約為六點多，他來跟我換票，我說你老婆怎麼
      沒有來，他說他有他老婆的印鑑證明可以給我，所以我才
      叫他在我取得九十七年九月一日同意書的影印本上蓋壹個
      章，另外又請他在九十七年八月二十一日協議書旁邊又在
      蓋壹個章，那時候我說我不太相信你，所以才會叫他蓋章
      ，之後他才將二０二０萬元本票交給我，並且在同意書、
      協議書上蓋章，所以我就將我原本持有的二０二０萬元支
      票還給他。」等語），丁○○並於原審再提出前揭二千零
      二十萬元本票及九十七年九月一日印章核對人甲○○之證
      明（詳訴字第七五０號卷第八九頁）以實其說，惟查：
  １、被告甲○○自始否認有於九十七年九月二日晚間十八時許
      前往北特公司樓下與丁○○碰面進行以二千零二十萬元本
      票換回二千零二十萬元保證支票之事。
  ２、依證人丁○○所述，當日係被告甲○○要求換票，所以前
      來北特公司樓下，因為自己所取得的九十七年九月一日同
      意書是連同印章都是影印的，所以當時才會要求被告甲○○在九十七年九月一日同意書上再蓋用一枚「甲○○」印
      章云云，惟當日被告甲○○已親自前來北特公司樓下，衡
      諸常情，上開九十七年九月一日同意書既然連甲○○之署
      名都是打字，且印章都是影印的，應該要求被告甲○○當
      場於九十七年九月一日同意書上簽名以示負責，佐以證人
      丁○○所提出之九十七年八月二十一日協議書上由被告甲○○代表愛柏斯公司時亦係由被告甲○○親自簽名後再蓋
      章以示負責，然證人丁○○卻反而僅要求被告甲○○蓋章
      ，經本院就此當庭質之證人丁○○，證人丁○○卻稱：當
      時沒想那麼多云云（詳本院九十九年九月二十九日審判筆
      錄第四頁稱：「既然，甲○○在九十七年九月二日下午六
      點到你北特公司樓下，他本人已經到場，你為何不叫他在
      你九十七年九月一日所取得的影印本上親自簽名，反而叫
      他蓋章？）當時我沒有想到那麼多。」等語）；又依證人
      丁○○所述，當日被告甲○○係要前來換票，亦即另開立
      二千零二十萬元本票以換回二千零二十萬元保證支票，則
      以一般常情論之，換票既然事先已經說好內容，通常皆已
      於換票前即開立好票據，當天既然僅係要單純換票，證人
      丁○○又為何能事先知悉被告甲○○會攜帶印章前來，並
      再事先準備好九十七年八月二十一日協議書及九十七年九
      月一日同意書叫被告甲○○於其上蓋章，經本院再以此點
      質之證人丁○○，丁○○卻稱：因為換票我叫他跟他老婆
      一起來，結果於約定的時間他老婆沒有來，但他有攜帶他
      老婆的印鑑證明（即指附於訴字第七五０號卷第八九頁之
      九十七年九月一日印章核對人甲○○之證明）云云（詳本
      院九十九年九月二十九日審判筆錄第四頁至第五頁稱：「
      （問：你說九十七年九月二日甲○○打電話跟你說要拿本
      票與你換票，你為何事先知道他會攜帶印鑑前來，並且事
      先準備好九十七年八月二十一日協議書請他在旁邊補蓋章
      ？）因為我叫他與他老婆一起來，他老婆沒有來，他說他
      有他老婆的印鑑證明。」等語），則依前述證人丁○○所
      述事先既然不知道陳沂爭不會前來而認為陳沂爭應會與被
      告甲○○一同前來，則證人丁○○主觀上在事前應該認為
      既然被告甲○○於約定之當時會與陳沂爭一同前來，被告
      甲○○更無攜帶自己印章前來之必要，然為何丁○○反而
      會知道被告甲○○當時有攜帶印章前來？又被告甲○○既
      已攜帶陳沂爭之印鑑證明書前來，又為何要另外攜帶自己
      的印章前來？況被告甲○○已親自前來換票，又為何丁○○不叫被告甲○○當場於九十七年八月二十一日協議書及
      九十七年九月一日同意書上簽名，反而事先知道被告甲○○有帶印章前來而要求被告甲○○在九十七年八月二十一
      日協議書及九十七年九月一日同意書蓋章，此等情節，顯
      係虛偽，無法採信。
  ３、又證人丁○○雖稱：九十七年九月二日已將二千零二十萬
      元保證支票交還予被告甲○○，並因此取得二千零二十萬
      元本票（該本票影本詳訴字第七五０號卷第八九頁上方）
      ，惟被告甲○○否認有收回二千零二十萬元保證支票（詳
      本院九十九年八月二十五日審判筆錄第十四頁稱：「（問
      ：那張支票在何處？）還在丁○○那邊。」等語），佐以
      證人丁○○九十七年十一月十七日前往地檢署應訊後，卻
      還能將自己所稱已於九十七年九月二日交還予被告甲○○
      之二千零二十萬元保證支票，連同其他愛柏斯公司所交付
      之支票一併影印呈送檢察官參考（其中二千零二十萬元保
      證支票附於偵字第二三九一二號卷第七六頁最下方），則
      丁○○所述：已將上開二千零二十萬元保證支票交還予被
      告甲○○乙節，亦顯屬可疑。
  ４、丁○○所提出自己所持有九十七年八月二十一日協議書右
      側「甲○○」之印文與丁○○所提出九十七年九月一日同
      意書上「甲○○」之印文，於偵查中由檢察官送內政部警
      政署刑事警察局進行鑑定，其二者之印文相同，惟九十七
      年八月二十一日協議書右側「甲○○」之印文僅丁○○所
      持有之該份有該枚印文，被告甲○○所持有之九十七年八
      月二十一日協議書並無該枚印文，另九十七年九月一日同
      意書則係由丁○○所提出，依證人丁○○所稱均係於九十
      七年九月二日要求被告甲○○同時蓋用，然證人丁○○所
      述九十七年九月二日要求補章之情節已與常情不符，已難
      採信，又依證人即原先為北特公司會計後為愛柏斯公司會
      計之熊韻筠雖於原審審理中證述：九十七年八月二十一日
      協議書甲○○簽名右側之「甲○○」印文，印象中曾經於
      支票背書過，二者很類似，但我不敢確定是不是同一個印
      章，但被告甲○○背書的印章都是被告甲○○自行保管等
      語（詳訴字第七五０號卷第八五頁至第八六頁稱：「（問
      ：剛才協議書上『甲○○』的印章有二個，你對簽名右側
      的印章，是否有印象，或被告是否曾經交給你保管？提示
      並告以要旨）我沒有印象，我印象中右側的印章曾經背書
      用過，很類似，但是我不敢確定是不是同一個印章。（問
      ：你有無保管協議書上『甲○○』簽名右側的印章嗎？）
      我有印象是因為有一次被告要回南部，他要走之前，說有
      人要來拿票，他把章交給我，要我幫他蓋章，蓋完之後，
      章是被告一回來之後就跟我要，我就交給被告。．．．．
      我現在想起來，我平時沒有保管印章，那張票是客戶拿來
      ，要求補蓋章，所以被告出門前把章交給我，要求我替他
      蓋章。」等語），惟證人熊韻筠就九十七年八月二十一日
      協議書甲○○簽名右側之「甲○○」印文與被告甲○○平
      日於支票背面背書之印章是否同一個，已明確證述不能確
      定，況本院將被告甲○○於千德服裝有限公司所開立之票
      號ＢＡ0000000號支票背面背書之「甲○○」印文
      （即被上證一號），連同被告甲○○印章、前述丁○○所
      提出九十七年八月二十一日協議書右側「甲○○」印文及
      九十七年九月一日同意書上「甲○○」印文、丁○○於原
      審所提出二千零二十萬元本票及九十七年九月一日印章核
      對人甲○○之證明（附訴字第七五０號卷第八九頁）一併
      再送內政部警政署刑事警察局進行鑑定，其結果為：丁○○所提出之九十七年八月二十一日協議書甲○○簽名右側
      「甲○○」印文、九十七年九月一日同意書上「甲○○」
      印文及丁○○於原審所提出之二千零二十萬元本票及九十
      七年九月一日印章核對人甲○○之證明（附訴字第七五０
      號卷第八九頁）之「甲○○」印文均相符，但上開「甲○○」印文與票號ＢＡ0000000號支票上甲○○背書
      之「甲○○」印文、被告甲○○所提出印章之印文均不相
      符等情，亦有內政部警政署刑事警察局九十九年七月七日
      刑鑑字第０九九００八六三六七號鑑定書在卷可稽，足證
      被告甲○○平日於支票背書之「甲○○」印章與丁○○所
      提出九十七年八月二十一日協議書甲○○簽名右側「甲○○」印章、九十七年九月一日同意書上「甲○○」印章並
      非同一枚，自難以證人熊韻筠證述被告甲○○平日保管支
      票背書之印章即遽為不利於被告甲○○之認定。
    由上可知，丁○○所稱被告甲○○於九十七年九月二日晚間
    十八時許，在北特公司樓下，係應丁○○之要求而在九十七
    年八月二十一日協議書甲○○簽名右側及九十七年九月一日
    同意書上補章乙節，應非事實，無法採信。
（五）依本件丁○○所提出之九十七年九月一日同意書之內容係
      記載「本公司積欠北特公司二００八年八月三十日票款三
      十萬元正，特委託本公司股東丙○○出面，將新店倉庫內
      之全部庫存衣物含附屬品等，交付於北特公司做為抵償之
      用」，此有丁○○所提供之九十七年九月一日同意書在卷
      可稽（詳偵字第二三九一二號卷第一０六頁證物袋內），
      然依證人丁○○於本院結證稱：愛柏斯公司所交付第一張
      九十七年八月三十日支票星期六到期，但在九十七年九月
      一日星期一才跳票，後來在九十七年九月二日早上已由丙○○將甲○○抵償票款之貨款三十萬元交付予丁○○等語
      （詳本院九十九年九月二十九日審判筆錄第三頁至第五頁
      稱：「．．．．時間是在跳票星期一也就是九十七年九月
      一日的下午。．．．（問：你在偵查中表示，丙○○在九
      十七年九月二日有把抵償的貨款交給你？）是的，時間約
      是早上。」等語），亦即前述第一張跳票之支票已於九十
      七年九月二日早上完全處理完畢，第二張支票依九十七年
      八月二十一日協議書之約定復係在九十七年九月三十日始
      行到期，佐以證人丁○○於偵查中亦證述：九十七年九月
      一日下午跳票後，甲○○說要拿貨跟我抵，我請丙○○隔
      天幫我出貨，九十七年九月二日丙○○將貨賣出錢在九十
      七年九月二日給我現金三十萬元等語（詳偵字第二三九一
      二號卷第六五頁），則既然前述九十七年八月三十日支票
      跳票之票款三十萬元已經於九十七年九月二日早上處理完
      畢，且丙○○於九十七年九月二日出貨後將賣得之三十萬
      元於早上交付予丁○○，又為何丁○○要特別於九十七年
      九月二日晚間趁與被告甲○○換票的時候，要求被告甲○○在九十七年九月一日同意書（內容記載處理九十七年八
      月三十日跳票的事）上蓋章？
（六）另證人乙○○於本院證述：九十七年九月一日晚上與被告
      甲○○在板橋市○○路一六七號「海釣船」餐廳用餐，時
      間約係晚間六點半到七點開始一直到晚間八點半到九點，
      而當日被告甲○○係開車載其父親及叔叔一同前來及離去
      ，被告甲○○前來找乙○○是因為被告甲○○向地下錢莊
      借錢的事，所以連續二天前來找乙○○請求幫忙，乙○○
      並建議被告甲○○前往海山分局報案等語（詳本院九十九
      年八月二十五日審判筆錄第三頁至第五頁稱：「（問：那
      天去海釣船餐廳用餐，你是否還記得與甲○○去過哪邊？
      ）他來我家找我，要拜託我，就是有關地下錢莊討債的事
      情，他與我二哥一起來找我，那天我與他沒有離開板橋。
      ．．他是為了地下錢莊的事情找我，我建議他去海山分局
      報案，但是是否九十七年九月一日那天或者是之後哪一天
      ，我不確定。我確實有帶他去海山分局，因為他曾經連續
      二天來找過我。（問：你是何時抵達該餐廳？你是由何處
      前往該餐廳？如何搭乘交通工具前往？有無與別人一同前
      往？）幾點我不知道，我只知道是吃晚餐的時間，約六點
      半到七點的時間，我是騎機車去的。．．．（問：你到了
      該餐廳之後，當時在場人有那些人？）我二哥、小弟、甲○○與我女兒、女婿及我一起。（問：你是否知道甲○○
      如何搭乘交通工具前往該餐廳？有無與別人一同前往？）
      他可能搭載我二哥及他的父親，但是我沒有看到，應該是
      他開車，我在餐廳沒有看到。（問：你用餐一直到幾點離
      開？如何搭乘交通工具離開？有無與別人一同離開？你離
      開該餐廳時現場還有那些人在？）最少是在八點半到九點
      的時間，沒有特別的印象。．．（問：你是否知道甲○○
      是如何搭乘交通工具離開該餐廳？有無與別人一同離開？
      ）他既然與我二哥、小叔來的，所以應該是一起來，一起
      離開。應該是由被告開車載他們離開，我沒有什麼特別的
      印象。（問：請問從你到了該餐廳開始，一直到離開該餐
      廳為止，當中你是否有離開過該餐廳？當中甲○○是否有
      離開過該餐廳？）沒有，在那邊吃飯要怎麼離開。那麼多
      年沒有見面，在那邊吃飯，甲○○哪有可能離開。」等語
      ），並有被告甲○○車號七六一五─ＥＧ號自用小客車之
      強制保險卡及上開車輛九十七年九月一日晚間十八時三十
      七分起迄二十一時三十八分止之臺北縣板橋市○○路之臺
      北縣停車繳費通知單、九十七年九月二日下午十六時四分
      起迄十八時五分止之臺北縣板橋市○○路之臺北縣停車繳
      費通知單在卷可憑（即被上證二號），則依證人乙○○之
      證述及上開繳費通知單顯示可知，被告甲○○九十七年九
      月一日晚間十八時三十七分許即將其所有之車號七六一五
      ─ＥＧ號自用小客車停放在臺北縣板橋市○○路，實無可
      能於九十七年九月一日晚間十九時許，在愛柏斯公司新店
      門市交付前述九十七年九月一日同意書予告訴人丙○○，
      另被告甲○○於九十七年九月二日下午十八時五分許，尚
      將車號七六一五─ＥＧ號自用小客車停放在臺北縣板橋市
      ○○路，亦難認被告甲○○於九十七年九月二日下午十八
      時許，有在北特公司樓下與丁○○進行換票。
（七）綜上所述，無從證明九十七年九月一日同意書係被告甲○○交付予丁○○，且依證人丁○○所述，被告甲○○因九
      十七年八月三十日跳票之票款已於九十七年九月二日上午
      由告訴人丙○○交付被告甲○○用以抵債之貨款三十萬元
      而完全處理完畢，則前述九十七年八月三十日之支票款項
      既然已經完全處理完畢，告訴人丙○○猶於九十七年九月
      四日下午十三時許，僱用李垂德前來愛柏斯公司搬取角鋼
      與鐵架五十支，被告甲○○因而於九十七年九月四日下午
      十四時四十分許，至臺北縣政府警察局新店分局直潭派出
      所，指控告訴人丙○○前往倉庫搬貨未徵得其同意（該份
      筆錄附偵字第二三九一二號卷第三頁至第六頁），並於警
      員問甲○○是否對丙○○提出告訴時，表示要提出告訴（
      詳偵字第二三九一二號卷第六頁），則被告甲○○既未出
      具同意書予丁○○，其指述尚難認為不實在，另被告甲○○復係因公務員即承辦之警員推問而提出申告，自難認被
      告甲○○有何誣告之故意甚明。
五、本件並無證據證明被告甲○○有公訴人所指之犯行，原審未
    經詳查，遽為有罪判決之諭知，尚有未洽，被告甲○○上訴
    指摘原審判決不當，為有理由，自應由本院將原審判決撤銷
    改判，諭知無罪之判決。
據上論斷，應依刑事訴訟法第三百六十九條第一項前段、第三百
六十四條、第三百零一條第一項，判決如主文。
本案經檢察官孫冀薇到庭執行職務。
中    華    民    國    99    年    10    月    13    日
                  刑事第十八庭審判長法  官  吳鴻章
                                    法  官  周政達
                                    法  官  曾淑華
以上正本證明與原本無異。
本件被告不得上訴，檢察官如不服本判決，應於收受送達後十日
內向本院提出上訴書狀，其未敘述上訴之理由者並得於提起上訴
後十日內向本院補提理由書（均須按他造當事人之人數附繕本）
。
                                    書記官  王增華
中    華    民    國    99    年    10    月    13    日

司法院資訊處製作；財團法人民間司法改革基金會備份。
